【裁判字號】    97,抗,119
【裁判日期】    970616
【裁判案由】    假扣押
【裁判全文】
臺灣高等法院臺南分院民事裁定  97年度抗字第119號
抗  告  人  甲 ○ ○
代  理  人  乙 ○ ○
相  對  人  丙 ○ ○
上列抗告人因與相對人間假扣押事件，對於民國96年11月21日臺
灣臺南地方法院所為裁定（96年度裁全字第8806號），提起抗告
，本院裁定如下：
    主  文
原裁定廢棄，發回臺灣臺南地方法院。
    理  由
一、按請求及假扣押之原因，應釋明之；前項釋明如有不足，而
    債權人陳明願供擔保或法院認為適當者，法院得定相當之擔
    保，命供擔保後為假扣押；民國（下同）九十二年二月七日
    修正公布之民事訴訟法第五百二十六條第一項、第二項分別
    定有明文。次按債權人未釋明其請求及假扣押之原因，而就
    債務人所應受之損害已供法院所定之擔保者，固得命為假扣
    押，惟債權人之供擔保，是否足補釋明之欠缺，應由法院斟
    酌情形依其意見定之，如認為不足補釋明之欠缺，仍應駁回
    其假扣押之聲請（最高法院27年度抗字第0521號判例參照）
    。再按新修正民事訴訟法第五百二十六條第二項，已將「債
    權人雖未為前項釋明，如就債務人所應受之損害已供法院所
    定之擔保者，得命為假扣押」之規定，修正為「前項釋明如
    有不足，而債權人陳明願供擔保或法院認為適當者，法院得
    定相當之擔保，命供擔保後為假扣押」，以與同條第一項規
    定「請求及假扣押之原因，應釋明之」相呼應。是請求及假
    扣押之原因，債權人如未先為釋明，縱就債務人所應受之損
    害供法院所定之擔保者，亦不得命為假扣押，必因釋明而有
    不足，並經債權人陳明願供擔保或法院認為適當者，始得命
    供擔保後為假扣押（最高法院94年度台抗字第0156號裁定參
    照）。
二、本件相對人於原法院聲請意旨略以：抗告人於九十五年十一
    月二十七日上午十時十分許，駕駛牌照號碼3421─SR號自小
    客車行經臺南市○○○路○段與小東路口，撞及其之父親蔡
    雲生所騎機車，致蔡雲生因之受傷並導致死亡；又抗告人之
    上揭行為，已經臺南地檢署囑託臺南區車輛行車肇事鑑定委
    員會鑑定，認抗告人應負過失責任，且經該署檢察官依過失
    致死罪嫌予以起訴，並經聲請以簡易判決處刑；惟抗告人於
    事發當天（95年11月27日）即將自小客車送修並於九十五年
    十二月出售他人、九十六年二月七日清償貸款、九十六年九
    月二十日購置價值新臺幣（下同）一千零七十萬元未辦保存
    登記之建物，抗告人現正隱匿財產中，茲為確保債權，避免
    將來恐有難於強制執行之虞，爰願提供擔保請求就抗告人之
    財產於六百萬元之範圍內，裁定准予假扣押等語。
三、抗告意旨略以：相對人於原法院提出之臺灣省臺南區車輛行
    車肇事鑑定委員會之鑑定意見：(一)機車行駛軌跡尚待釐清，
    無法遽予鑑定以分析提供參考，請查證卓裁。」，而第(二)、
    (三)項僅為臆測，至國立交通大學九十六年十二月三日之行車
    事故鑑定意見書，其中：「四、綜合研析‧‧則蔡雲生駕駛
    重型機車，於號誌化路口，驟然往左偏行與左側執行小客車
    發生撞擊，為肇事原因。甲○○駕駛小客車，無肇事因素。
    」故相對人其假扣押之聲請尚有疑慮，理由亦釋明不足。又
    抗告人尚能清償貸款及增加資產，並無日後不能強制執行之
    虞，且其假扣押基於同一請求原因重複聲請，令假扣押之金
    額大於訴訟標的金額，為此，提起抗告，請求將原裁定廢棄
    等語；並提出臺灣省臺南區車輛行車肇事鑑定委員會函、國
    立交通大學九十六年十二月三日之行車事故鑑定意見書、臺
    南縣稅捐稽徵處新化分處函、民事假扣押聲請狀、刑事附帶
    民事起訴狀、民事答辯狀、臺灣臺南地方法院刑事庭通知書
    及再抗告補充理由影本各一份為證。
四、經查：
  (一)相對人即債權人於原法院固提出戶籍謄本、臺灣省臺南區車
    輛行車肇事鑑定委員會96年1月18日南鑑字第0965900226 號
    函附臺南區字第951114號鑑定意見、臺灣臺南地方法院檢察
    署檢察官聲請簡易判決處刑書（96年度偵字第2344號）影本
    各一份為證（見原法院卷第10至16頁），然究之僅為請求原
    因（即兩造間具有債權債務關係）之釋明，易言之，尚無法
    遽以前揭鑑定結果，認係就聲請假扣押請求原因為釋明；至
    相對人於聲請狀載明：「距父親慘死已快一年，債務人全無
    懺悔之義，‧‧並處心積慮拖延訴訟程序」等語，亦非假扣
    押原因之釋明。
  (二)又抗告人於本件事故發生（95年11月27日）後，雖於九十六
    年二月七日有清償貸款之情形，惟其分別於九十五年十二月
    十五日、九十六年一月十二日及九十六年二月十四日，依序
    有二百萬元、一百萬元及八十萬元現金之入帳，有京城銀行
    活期存款存摺影本一份附卷可憑（見原法院卷第17頁）；況
    抗告人又於九十六年九月間購置價值逾一千萬元之未辦保存
    登記建物（原所有權人：金華城家具事業有限公司），以經
    營傢具業務，則有台南縣稅捐稽徵處房屋稅籍證明書及台南
    縣稅捐稽徵處新化分處（96）年契稅繳款書影本各一份附卷
    可按（見原法院卷第18至19頁）；據此，實難謂抗告人有隱
    匿財產之情事。而相對人既未就抗告人目前已陷於財務困境
    ，致有日後不能強制執行或甚難執行之虞為釋明，僅陳明抗
    告人有購置不動產、清償貸款，願就抗告人所受損害供擔保
    ，揆諸前揭說明，依法自不得命為假扣押。原裁定未察，依
    相對人所請准許假扣押，尚嫌速斷。
  (三)依上，抗告意旨指摘原裁定不當，聲明求予廢棄，為有理由
    ；爰由本院將原裁定廢棄，發回原法院另為妥適之處理。
五、據上論結，本件抗告為有理由，依民事訴訟法第四百九十二
    條，裁定如主文。
中    華    民    國    97    年    6     月    16    日
                  民事第一庭    審判長法  官  林金村
                                      法  官  胡景彬
                                      法  官  張世展
上為正本係照原本作成。
如不服本裁定，僅得於收受本裁定正本送達後10日內以適用法規
顯有錯誤為理由，向本院提出再抗告狀（須附繕本）依法應繳納
抗告費新台幣1千元，並委任律師為訴訟代理人，經本院許可後
始可再抗告於最高法院。
中    華    民    國    97    年    6     月    16    日
                                      書記官  吳秋賢
【附記】
民事訴訟法第495條之1第2項準用同法第466條之1第1、2項規定
：
(1)對於第二審判決上訴，上訴人應委任律師為訴訟代理人。但上
  訴人或其法定代理人具有律師資格者，不在此限。
(2)上訴人之配偶、三親等內之血親、二親等內之姻親，或上訴人
  為法人、中央或地方機關時，其所屬專任人員具有律師資格並
  經法院認為適當者，亦得為第三審訴訟代理人。
民事訴訟法第466條之2：
  上訴人無資力委任訴訟代理人者，得依訴訟救助之規定，聲請
  第三審法院為之選任律師為其訴訟代理人。


司法院資訊處製作；財團法人民間司法改革基金會備份。
